【裁判字號】    99,易,1487
【裁判日期】    991021
【裁判案由】    重利
【裁判全文】
臺灣高雄地方法院刑事判決              99年度易字第1487號
公  訴  人  臺灣高雄地方法院檢察署檢察官
被      告  甲○○
上列被告因重利案件，經檢察官提起公訴（98年度偵字第25503
號），被告於準備程序進行中就被訴事實為有罪之陳述，經本院
合議庭裁定改依簡式審判程序審理，判決如下：
    主  文
甲○○乘他人急迫貸以金錢，而取得與原本顯不相當之重利，處
拘役參拾日，如易科罰金，以新臺幣壹仟元折算壹日；又乘他人
急迫貸以金錢，而取得與原本顯不相當之重利，處拘役參拾日，
如易科罰金，以新臺幣壹仟元折算壹日。應執行拘役伍拾日，如
易科罰金，以新臺幣壹仟元折算壹日。
    事  實
一、甲○○基於乘他人急迫貸以金錢而取得與原本顯不相當重利
    之犯意，分別為下列犯行：
（一）於民國97年9 月9 日，在高雄市○○路與福德路口之85度
      C 咖啡店，趁丁○○急迫需款孔急之際，要求丁○○提供
      其國民身分證件影本，並簽立新臺幣（下同）4 萬元之借
      據、現金保管單，及票面金額為4 萬元之本票作為擔保後
      ，貸予2 萬元予丁○○，並言明事先預扣第1 期利息2 千
      元，之後每15天利息為2 千元（即月息為20％），而取得
      與原本顯不相當之重利。
（二）於97年11月10日，在高雄市某不詳地點，趁林秉珅（原名
      乙○○）、丙○○急迫需款孔急之際，要求林秉珅提供其
      國民身分證、全民健康保險卡影本、丙○○提供其國民身
      分證件影本，並由林秉珅簽立6 萬元之借據、現金保管單
      （連帶保證人均為丙○○），及票面金額為6 萬元之本票
      作為擔保後，貸予3 萬元予林秉珅、丙○○，並言明事先
      預扣第1 期利息6 千元，之後每月利息為6 千元（即月息
      為20％），而取得與原本顯不相當之重利。嗣於98年4 月
      21日9 時30分許，在高雄縣仁武鄉○○○街42巷25號甲○○住處，為警當場查獲，並扣得上開丁○○借款資料、林
      秉珅借款資料各1 份，而查悉上情。
二、案經法務部調查局高雄市調查處報告臺灣高雄地方法院檢察
    署檢察官偵查起訴。
    理  由
一、本案被告甲○○所犯之罪，並非法定刑為死刑、無期徒刑或
    最輕本刑3 年以上有期徒刑之罪，亦非高等法院管轄第一審
    之案件，其於本院準備程序中就被訴事實已為有罪之陳述，
    本院乃裁定進行簡式審判程序。又簡式審判程序之證據調查
    ，依刑事訴訟法第273 條之2 規定，不受同法第159 條第1
    項審判外陳述排除之限制，再被告對於卷內之各項證據亦不
    爭執證據能力，故卷內所列之各項證據，自得作為證據，先
    予敘明。
二、上揭犯罪事實，業據被告甲○○坦承不諱，核與證人即被害
    人丁○○於警詢、偵查中之證述；證人即被害人林秉珅、丙○○於警詢、本院審理時之證述（見法務部調查局高雄市調
    查處調查卷第6 頁至第8 頁、第10頁至第12頁、第20頁至第
    23頁、98年度偵字第25503 號偵卷第8 頁至第9 頁、第69頁
    至第70頁、本院卷一第26頁至第32頁）俱相符，復有丁○○
    之國民身分證影本、丁○○簽發之借據、票面金額為4 萬元
    之本票、現金保管條、林秉珅及丙○○之國民身分證影本、
    全民健康保險卡影本、林秉珅簽發之借據、票面金額為6 萬
    元之本票、現金保管條各1 紙（見法務部調查局高雄市調查
    處調查卷第14頁至第19頁、第26頁至第29頁）附卷足憑，足
    認被告任意性自白均與事實相符，本件事證明確，其犯行俱
    堪認定，應均予依法論科。
三、核被告甲○○上開2 次所為，均係犯刑法第344 條重利罪。
    其所犯上開2 罪，犯意各別，行為互殊，應予分論併罰。爰
    審酌被告正值壯年，不思以正當方式獲利，竟趁他人亟需用
    錢之際收取高額之利息以牟利，破壞社會金融秩序，所為實
    不足取，惟念及被告犯後坦承犯行，已有悔意，態度尚佳，
    復參以其並未以暴力、恐嚇等行為作為向被害人催討債務之
    手段，除收取高額利息外，亦別無其他侵害、騷擾被害人之
    情事，借款金額亦非甚高等一切情狀，分別量處如主文所示
    之刑，並各諭知易科罰金之折算標準，再定其應執行之刑，
    及易科罰金之折算標準，以示懲儆。至借款人及保證人所簽
    發本票、證件影本、期會借款單等物品，均係借款人供作質
    押及借款證明之用，則被告取得上開物品，僅供作清償借款
    本息擔保之用，如借款人嗣後清償借款本息，被告仍須將該
    等物品分別返還於各該借款人，自難認係被告犯罪所得之物
    屬其所有（最高法院92年度臺上字第2933號判決意旨參照）
    ，是扣案之丁○○借款資料、林秉珅借款資料各1 份，均非
    被告所有，且非違禁物，爰均不為沒收之諭知，併此敘明。
據上論斷，應依刑事訴訟法第273 條之1 第1 項、第299 條第1
項前段，刑法第344 條、第41條第1 項前段、第51條第5 款，刑
法施行法第1 條之1 ，判決如主文。
本案經檢察官鄧怡君到庭執行職務。
中    華    民    國    99    年    10    月    21    日
                  刑事第七庭    法  官  簡佩珺
以上正本證明與原本無異。
如不服本判決應於收受送達後十日內向本院提出上訴書狀，並應
敘述具體理由；其未敘述上訴理由者，應於上訴期間屆滿後二十
日內向本院補提理由書（均須按他造當事人之人數附繕本）「切
勿逕送上級法院」。
中    華    民    國    99    年    10    月    21    日
                                書記官  蕭家玲
附錄犯罪科刑法條：
中華民國刑法第344條
（重利罪）
乘他人急迫、輕率或無經驗貸以金錢或其他物品，而取得與原本
顯不相當之重利者，處1 年以下有期徒刑、拘役或科或併科1千
元以下罰金。

司法院資訊處製作；財團法人民間司法改革基金會備份。
